【裁判字號】    97,交聲,228
【裁判日期】    971107
【裁判案由】    違反道路交通管理處罰條例聲明異議
【裁判全文】
臺灣新竹地方法院交通事件裁定         97年度交聲字第228號
    原處分機關  交通部公路總局新竹區監理所
    異  議  人
    即受處分人  甲○○
上列異議人即受處分人因違反道路交通管理處罰條例案件，對於
交通部公路總局新竹區監理所民國97年6月25日竹監自字第裁50-
E00000000號違反道路交通管理事件裁決處分聲明異議，本院裁
定如下：
    主  文
原處分撤銷。
甲○○汽車駕駛人，駕駛汽車經測試檢定酒精濃度超過規定標準
，吊扣其駕駛執照壹年，並施以道路交通安全講習。
    理  由
一、按民國94年2月5日公布、95年2月5日施行之行政罰法第26條
    規定「一行為同時觸犯刑事法律及違反行政法上義務規定者
    ，依刑事法律處罰之。但其行為應處以其他種類行政罰或得
    沒入之物而未經法院宣告沒收者，亦得裁處之。前項行為如
    經不起訴處分或為無罪、免訴、不受理、不付審理之裁判確
    定者，得依違反行政法上義務規定裁處之。」，此即所謂一
    事不二罰原則。次按被告所犯為死刑、無期徒刑或最輕本刑
    3 年以上有期徒刑以外之罪，檢察官參酌刑法第57條所列事
    項及公共利益之維護，認以緩起訴為適當者，得定1年以上3
    年以下之緩起訴期間為緩起訴處分，其期間自緩起訴處分確
    定之日起算；又被告於緩起訴期間內，有下列情形之一者，
    檢察官得依職權或依告訴人之聲請撤銷原處分，繼續偵查或
    起訴：（一）於期間內故意更犯有期徒刑以上刑之罪，經檢
    察官提起公訴者。（二）緩起訴前，因故意犯他罪，而在緩
    起訴期間內受有期徒刑以上刑之宣告者。（三）違背第253
    條之2第1項各款之應遵守或履行事項者。刑事訴訟法第253
    條之1第1項、第253條之3第1項分別定有明文。準此，被告
    經檢察官為「緩起訴」處分者，於「緩起訴」之猶豫期間內
    ，其最後是否會被檢察官提起公訴？猶懸而未定，意即「緩
    起訴」處分於猶豫期間內尚未具有實質之確定力，檢察官於
    期間內，可對被告繼續觀察，此時若被告顯無反省警惕之情
    或根本欠缺反省警惕之能力，檢察官得依職權或依告訴人之
    聲請，將被告「緩起訴」處分撤銷。而行政罰法第26條第2
    項規定經不起訴處分或為無罪、免訴、不受理、不付審理之
    裁判「確定」者，始得依違反行政法上義務規定裁處之規定
    ，雖不包括「緩起訴」處分在內，然「緩起訴」處分之最終
    使被告免於刑事訴追之效果，與「不起訴」處分效果相同，
    故解釋上應包括緩起訴處分情形在內，且依行政罰法第26條
    第2項規定之立法意旨，亦必須待緩起訴處分實質確定時，
    始確定被告免於受刑事訴追，處分機關始得為行政裁罰。從
    而，在緩起訴期間期滿前，因緩起訴處分仍有被撤銷之可能
    ，處分機關若為行政裁決，將使受處分人有同時遭到刑事訴
    追及行政處罰之危險，而與行政罰法第26條規定之立法意旨
    相違背。
二、次按「汽車駕駛人，駕駛汽車經測試檢定酒精濃度超過規定
    標準者，處15,000元以上60,000元以下罰鍰，並當場移置保
    管其車輛及吊扣其駕駛執照1年。因而肇事致人受傷者，並
    吊扣其駕駛執照2年；致人重傷或死亡者，吊銷其駕駛執照
    ，並不得再考領」，道路交通管理處罰條例第35條第1項第1
    款定有明文。另「汽車駕駛人飲用酒類或其他類似物後其吐
    氣所含酒精濃度超過每公升0.25毫克或血液中酒精濃度超過
    0.05%以上者，不得駕車」，亦經道路交通管理處罰條例第
    92條第1項所授權訂定之道路交通安全規則第114條第2款明
    文所定。
三、原處分意旨略以：本件異議人即受處分人甲○○於民國97年
    4月4日晚上11時19分許，駕駛車號7309-KU號自小客車，行
    經新竹縣竹北市○○○路○段與嘉豐2街1段路口，因有「汽
    車駕駛人酒精濃度超過規定標準」違規行為，為新竹縣政府
    市警察局竹北分局六家派出所員警填製竹縣警交字第E00000
    000號舉發違反道路交通管理事件通知單（下稱舉發通知單
    ），嗣經異議人於期限內提出申訴，經原處分機關認異議人
    確有前開違規行為，乃於97年6月25日以竹監自字第裁50-E0
    0000000號裁決書（下稱本件裁決書），依據道路交通管理
    處罰條例第35條第1項第1款之規定，裁處異議人罰鍰新臺幣
    （下同）4萬9,500元，吊扣駕駛執照12個月，並施以道路交
    通安全講習。
四、聲明異議意旨略以：本人因酒駕觸犯刑法，經新竹地方法院
    檢察署檢察官處以緩起訴2年處分，並繳交7萬元緩起訴處分
    金，今新竹縣監理所依行政裁罰本人4萬9500元，及吊照1年
    ，實屬一罪二罰等語。
五、經查：
（一）異議人就其於裁決書所載時地，因酒後駕駛上開自小客車
      ，經警測其呼氣酒精濃度達每公升1.08毫克，舉發其有「
      酒後駕車」之違規行為，並經臺灣新竹地方法院檢察署檢
      察官於97年4月29日以97年度偵字第2470號為緩起訴處分
      ，期間為2年，被告即異議人應於緩起訴確定後2個月內支
      付7萬元予財團法人台灣更生保護新竹分會等情，有前揭
      舉發通知單、緩起訴處分書附卷足憑，異議人確於上開時
      地飲酒超過規定標準之事實，堪以認定。
（二）異議人於上開時地飲酒開車之公共危險犯行，同時觸犯道
      路交通管理處罰條例之規定，經警方開單舉發後，原處分
      機關以本件裁決書裁處異議人罰鍰4萬9,500元，吊扣駕駛
      執照12個月，並施以道路交通安全講習等情，有本件裁決
      書1份在卷可證。
（三）本件裁決之日期為97年6月25日，然異議人既因同一案件
      ，先經檢察官為緩起訴處分，前開緩起訴處分於97年4 月
      29日確定，且緩起訴期間為2年，於2年後即99年4月29 日
      始實質確定。在緩起訴處分期間尚未期滿而未實質確定前
      ，原處分機關即就同一事件裁決異議人罰鍰4萬9,500 元
      ，並吊扣其駕駛執照1年、施以道路安全講習之處分，依
      上開說明，顯與行政罰法第26條第2項一事不二罰之規定
      有違，原處分機關此部分對異議人裁處罰鍰，難謂適法，
      應由本院予以撤銷。至於異議人遭裁處吊扣駕駛執照、施
      以道路安全講習部分，乃屬行政罰法第26條第1項但書所
      稱其他種類行政罰，仍得裁處之，此部分原處分機關依法
      裁處，認事用法並無不當，異議人此部分之異議，並無理
      由，應予駁回。
六、據上論斷，應依道路交通案件處理辦法第19條、第20條前段
    裁定如主文。
中    華    民    國    97    年    11    月    7     日
                  交通法庭      法    官  黃美文
以上正本證明與原本無異。
如不服本裁定，應於裁定送達後5日內向本院提出抗告狀。
中    華    民    國    97    年    11    月    7     日
                                書 記 官  陳怡芳


司法院資訊處製作；財團法人民間司法改革基金會備份。
